【裁判字號】    99,訴,915
【裁判日期】    991223
【裁判案由】    損害賠償
【裁判全文】
臺灣彰化地方法院民事判決  99年度訴字第915號
原      告  張春圓
被      告  余任宜
被      告  陳馨慧
上列當事人間請求侵權行為損害賠償事件，原告提起刑事附帶民
事訴訟（99年度附民字第106號），經本院刑事庭移送前來，本
院於民國99年12月9日言詞辯論終結，判決如下：
    主  文
(一)被告余任宜應給付原告新臺幣貳萬元及自民國99年8月27日起
  至清償日止按週年利率百分之五計算之利息。
(二)被告陳馨慧應給付原告新台幣柒萬壹仟柒佰拾元及自民國99
  年8月27日起至清償日止按週年利率百分之五計算之利息。
(三)原告其餘之訴及該部分假執行之聲請均駁回。
(四)原告勝訴部分得假執行。
    事實及理由
一、原告主張略以：被告余任宜、陳馨慧及原告均為彰化縣員林
    鎮○○街「揚名天下大樓」之住戶，兩造因大樓管理委員會
    之事務發生爭執，被告余任宜於民國（下同）98年12月14日
    某時在大樓之守衛室前，公然以「瘋女人」侮辱原告。嗣於
    98 年12月27日晚間7時30分許，兩造又因故發生爭執，被告
    余任宜又基於公然侮辱之犯意，在守衛室前，公然以「不識
    字又不衛生」侮辱原告，被告陳馨慧則基於傷害人之身體之
    犯意，在上開警衛室前，徒手毆打原告之臉頰，造成原告受
    有左臉及左耳之挫傷併紅腫、牙齒出血等傷害，被告等故意
    傷害原告之名譽及身體，原告向被告余任宜請求精神慰撫金
    新台幣（下同）20萬元，向被告陳馨慧請求給付精神慰撫金
    30 萬元及醫療支出2,730元，因此求為判決：(1)被告余任宜
    應給付原告20萬元；(2)被告陳馨慧應給付原告302,730元及
    均自起訴狀繕本送達被告翌日起至清償日止按年息百分之五
    計算之利息，並願供擔保請求宣告假執行等語。
二、被告余任宜對於以「瘋女人」一詞公然辱罵原告之事實否認
    ，對於刑事程序之所以承認辯稱係為了大樓和諧才承認。又
    被告陳馨慧對毆打原告之事實並不否認，均請求駁回原告之
    訴等語資為抗辯。
三、原告主張被告余任宜於98年12月14日某時及12月27日晚間7
    時30分許，在彰化縣員林鎮○○街「揚名天下大樓」，因大
    樓管理委員會之事務發生爭執，被告余任宜於不特定人得共
    見共聞之場所前，基於侮辱之犯意，公然辱罵原告「瘋女人
    」「不識字又不衛生」等詞，被告陳馨慧則基於傷害人之身
    體犯意，於98年12月27日下午7時30分許於上開地點警衛室
    前，徒手毆打原告之臉頰，造成原告受有左臉及左耳之挫傷
    併紅腫、牙齒出血之事實，因被告等上開公然侮辱及傷害之
    犯行，業經本院99年度簡字第1394號刑事簡易判決，余任宜
    二次公然侮辱各處罰金7,000元，應執行罰金1萬元；被告陳
    馨慧傷害處拘役20日在案等情，業據本院調閱上開刑事卷證
    可稽，且為被告等於刑事程序坦承不諱，被告余任宜於本院
    翻異前供，自不足採信，應認原告之主張為真正。
四、按因故意或過失不法侵害他人之權利者，負損害賠償責任；
    不法侵害他人之身體、名譽者，被害人雖非財產上之損害，
    亦得請求賠償相當之金額；不法侵害他人之身體或健康者，
    對於被害人因此喪失或減少勞動能力或增加生活上之需要
    時，應負損害賠償責任。民法第184條第1項前段、第195 條
    第1項、第193條第1項分別定有明文。本件被告余任宜公然
    辱罵原告，顯足以貶損社會上一般人對原告品德、聲望或信
    譽之評價，自屬不法侵害原告之名譽。則原告於精神上受有
    痛苦，殆屬必然。因此，原告請求被告余任宜賠償精神上損
    害，要屬於法有據。另被告陳馨慧毆傷原告之身體，致原告
    因此支出醫療費用部份：查其中診治腳傷費用與本次受傷無
    關外，不應准許。其餘醫療費1,730元，依原告所受傷害及
    員生醫院收據載明治療費別，自屬治療上之必要費用，應由
    被告陳馨慧賠償原告。另精神慰藉金部份：查原告名譽受損
    ，身體受傷情形，肉體、精神確受極大痛苦，按維護人格尊
    嚴與確保人身安全，為我國憲法保障人民自由權利之基本理
    念，本院斟酌實際情況，及兩造之身分、地位，原告分別請
    求被告余任宜給付20萬元，被告陳馨慧給付30萬元，自嫌過
    高應予核減為被告余任宜2萬元及被告陳馨慧7萬元，方屬公
    允，逾此數額之請求，為無理由。綜上所述，原告本於侵權
    行為規定，請求被告余任宜賠償2萬元，請求被告陳馨慧賠
    償7萬1,730元於此範圍內，為屬正當，應予准許，其餘逾此
    範圍之請求，則非有據，應予駁回，又其併請求自刑事附帶
    民事起訴狀繕本送達翌日（即99年8月27日）起至清償日止
    之法定遲延利息，核無不合併予准許。
五、原告陳明願供據保，聲請宣告假執行，經核其勝訴部份，所
    命給付之金額未逾50萬元，依民事訴訟法第389條第1項第5
    款規定職權為假執行之宣告；其餘假執行之聲請，因訴之駁
    回而失所附麗，不予准許。
六、本件為附帶民事訴訟，毋庸繳納裁判費，且兩造於訴訟程序
    中，亦無其他訴訟費用之支出，爰不併為訴訟費用之諭知。
中    華    民    國    99    年    12    月    23    日
                  民事第二庭    法  官  李言孫
以上正本係照原本作成。
如不服本判決，應於判決送達後20日內向本院提出上訴狀。如委
任律師提起上訴者，應一併繳納上訴審裁判費。
中    華    民    國    99    年    12    月    23    日
                                書記官  詹國立

司法院資訊處製作；財團法人民間司法改革基金會備份。
